【裁判字號】    95,台非,249
【裁判日期】    951012
【裁判案由】    違反槍砲彈藥刀械管制條例
【裁判全文】
最高法院刑事判決              九十五年度台非字第二四九號
上  訴  人  最高法院檢察署檢察總長
被      告  甲○○
上列上訴人因被告違反槍砲彈藥刀械管制條例案件，對於台灣高
等法院台中分院中華民國九十四年四月二十一日第二審確定判決
（九十四年度上訴字第四二四號，起訴案號：台灣南投地方法院
檢察署九十三年度偵字第一七五二號），認為部分違法，提起非
常上訴，本院判決如下：
    主  文
原審及第一審關於科刑諭知罰金如易服勞役折算標準部分之判決
均撤銷。
甲○○因犯未經許可，製造槍砲主要組成零件未遂罪，所處併科
罰金新台幣拾萬元部分，如易服勞役，以罰金總額與陸個月之
日數比例折算。
    理  由
非常上訴理由稱：「按罰金易服勞役，以一元以上三元以下，折
算一日，但勞役期限不得逾六個月，罰金總額折算逾六個月之日
數者，以罰金總額與六個月之日數比例折算；又依刑法第四十二
條第一項、第二項所處罰金易服勞役者，就其原定數額提高為一
百倍折算一日，刑法第四十二條第二項、罰金罰鍰提高標準條例
第二條前段定有明文。本件被告甲○○因違反槍砲彈藥刀械管制
條例案件，經台灣南投地方法院以九十三年度訴字第五三一號判
決，論以未經許可，製造槍砲主要組成零件未遂罪，量處『有期
徒刑貳年，併科罰金新台幣拾萬元』，並諭知『罰金如易服勞
役，以佰元折算壹日』確定。經折算結果，其易服勞役期限已
逾六個月之日數，依上開說明，顯然違法，原判決未予糾正，維
持原判，駁回被告之上訴，自屬違背法令。案經確定，且於被告
不利，爰依刑事訴訟法第四百四十一條、第四百四十三條提起非
常上訴，以資糾正」等語。
本院按判決不適用法則或適用不當者，為違背法令，刑事訴訟法
第三百七十八條定有明文。又罰金無力完納者，易服勞役；易服
勞役，以一元以上三元以下，折算一日，但勞役期限不得逾六個
月，罰金總額折算逾六個月之日數者，以罰金總額與六個月之日
數比例折算。又依刑法第四十二條第二項所處罰金易服勞役者，
就其原定數額提高為一百倍折算一日，修正前刑法第四十二條第
二項、第三項，修正前罰金罰鍰提高標準條例第二條前段定有明
文。本件被告甲○○因違反槍砲彈藥刀械管制條例案件，經第一
審台灣南投地方法院於民國九十四年一月十四日以九十三年度訴
字第五三一號判決，論以未經許可，製造槍砲主要組成零件未遂
罪，量處「有期徒刑二年，併科罰金新台幣三十萬元」，並諭知
「罰金如易服勞役，以三百元折算一日」。經折算結果，其易服
勞役期限已逾六個月之日數，依上開說明，顯有適用法則不當之
違法。原判決未加糾正，率予維持，同屬違誤。案經確定，且不
利於被告，非常上訴意旨執以指摘，洵有理由，應由本院將原審
及第一審關於諭知罰金如易服勞役折算標準部分之判決均撤銷，
另行諭知罰金如易服勞役，以罰金總額與六個月之日數比例折算
，以資救濟。再按被告於犯罪時刑法第四十二條第二、三項規定
：「易服勞役以一元以上三元以下折算一日，但勞役期限不得逾
六月」、「罰金總額折算逾六個月之日數者，以罰金總額折算與
六個月之日數比例折算」。惟九十五年七月一日修正公布施行之
刑法第四十二條第三、五項規定：「易服勞役以新台幣一千元、
二千元或三千元折算一日，但勞役期限不得逾一年」、「勞役總
額折算逾一年之日數者，以罰金總額與一年之日數比例折算」。
比較新舊法結果，修正前後關於易服勞役折算標準及勞役期限雖
均有變更，但非常上訴程序，係代替原審就其裁判時應適用之法
律而為裁判，原審判決時，上開刑法尚未公布施行，自仍應適用
原審裁判時應適用之法律，併此敘明。
據上論結，應依刑事訴訟法第四百四十七條第一項第一款，修正
前刑法第四十二條第三項，修正前罰金罰鍰提高標準條例第二條
前段，判決如主文。
中    華    民    國  九十五  年    十    月   十二   日
                      最高法院刑事第二庭
                          審判長法官  紀  俊  乾
                                法官  黃  正  興
                                法官  陳  東  誥
                                法官  賴  忠  星
                                法官  林  勤  純
      本件正本證明與原本無異
                                      書  記  官
中    華    民    國  九十五  年    十    月   十三   日
                                                    M


司法院資訊處製作；財團法人民間司法改革基金會備份。
